臺灣臺南地方法院民事裁定
110年度消債清字第40號
聲  請  人
即債務人    劉宗昆  
上列當事人因消費者債務清理事件聲請清算，本院裁定如下：
    主    文
聲請人劉宗昆自民國一一一年五月二十六日下午四時起開始清算
程序，並命司法事務官進行本件清算程序。
    理    由
一、按債務人不能清償債務或有不能清償之虞者，得依消費者債
    務清理條例所定更生或清算程序，清理其債務；債務人對於
    金融機構負債務者，在聲請更生或清算前，應向最大債權金
    融機構請求協商債務清償方案，或向其住、居所地之法院或
    鄉、鎮、市、區調解委員會聲請債務清理之調解，消費者債
    務清理條例（下稱消債條例）第3條、第151條第1項分別定
    有明文。次按法院裁定開始更生或清算程序後，得命司法事
    務官進行更生或清算程序；法院開始清算程序之裁定，應載
    明其年、月、日、時，並即時發生效力。前項裁定，不得抗
    告，復為同條例第16條第1項前段、第83條分別定有明文。
二、聲請意旨略以：聲請人積欠如附表所示債權人之債務共新臺
    幣（下同）1,859,198元，為清理債務，於民國109年9月1日
    向臺南市新化區公所調解委員會聲請消費者債務清理前置調
    解，案列臺南市新化區公所調解委員會109年度民調字第A00
    00000號，最大債權金融機構玉山商業銀行未出席調解，致
    調解不成立。聲請人名下僅有98年出廠之機車一輛、玉井郵
    局存款餘額58元、安泰商業銀行永康分行存款餘額0元、第
    一商業銀行新化分行存款餘額261元、土地銀行安南分行存
    款餘額116元、無保單價值之富邦產物保險一份，無其他財
    產，亦無債務人。聲請人現打零工，平均每月收入約為16,0
    00元，無領取社會補助。扣除每月必要支出14,526‬元（包
    含伙食費8,500元、交通費1,000元、電話費700元、水電瓦
    斯費1,500元、生活雜支費2,000元、健保費826元）後，其
    餘額，顯不能清償所積欠之債務。聲請人係一般消費者，未
    從事營業，且未經法院裁定開始更生、許可和解或宣告破產
    ，爰依消債條例提出本件清算之聲請等語。
三、本院之判斷：
(一)聲請人主張其為一般消費者，5年內未從事營業活動，積欠
    如附表所示債權人之無擔保無優先債務共1,859,198元等情
    ，業據其提出債權人清冊、財團法人金融聯合徵信中心當事
    人綜合信用報告-債務清理條例前置協商專用債權人清冊、
    財團法人金融聯合徵信中心查詢當事人綜合信用報告回覆書
    等件為證（消債清字卷第27-31、85-96、265-270頁）。且
    有如附表所示債權人之陳報狀在卷可稽，合計無擔保無優先
    債權金額為4,325,727元（詳如附表所示）。又聲請人在本
    件清算聲請前，於109年9月1日向臺南市新化區公所調解委
    員會聲請消費者債務清理前置調解(臺南市歸仁區公所調解
    委員會109年度民調字第A0000000號)，最大債權金融機構玉
    山商業銀行未出席調解，致調解不成立，臺南市新化區公所
    調解委員會於109年10月8日發給聲請人調解不成立證明書等
    情，亦據聲請人提出調解不成立證明書為證（消債清字卷第
    39頁），並有本院函調之上開調解資料可參（消債清字卷第
    143-222頁）。是聲請人提起本件清算前，已踐行前置調解
    程序而調解不成立之事實，亦可認定。
(二)聲請人主張其現打零工，平均每月收入約為16,000元，無申
    請社會補助等情，業據其提出身分證影本、駕照影本、戶籍
    謄本、108、109年度綜合所得稅各類所得資料清單、收入切
    結書、勞工保險被保險人投保資料、中央健康保險署南區業
    務組保險對象加保記錄明細表表為證（消債清字卷第35-37
    、57-65、271頁），核與聲請人之主張大致相符，應可採信
    。聲請人名下僅有98年出廠之機車一輛、玉井郵局存款餘額
    58元、安泰商業銀行永康分行存款餘額0元、第一商業銀行
    新化分行存款餘額261元、土地銀行安南分行存款餘額116元
    、無保單價值之富邦產物保險一份，無其他財產，亦無債務
    人，此有聲請人提出之債務人清冊、身分證影本、駕照影本
    、戶籍謄本、全國財產總歸戶財產查詢清單、機車行照、中
    華郵政股份有限公司109年10月22日查詢帳戶結果通知、郵
    政儲金存款餘額證明書、安泰商業銀行存款餘額證明書、第
    一商業銀行總行109年10月21日一總營集字第121447號函、
    存款餘額證明書、臺灣土地銀行109年10月22日總業存字第1
    090123789D號函、存款餘額證明書、中華民國人壽保險商業
    同業公會「保險業通報作業資訊系統」資料查詢結果回覆書
    在卷可憑（消債清字卷第25、35-37、41-56、259-263頁）
    ，核與聲請人所陳相符。基此，聲請人目前償債能力應以其
    平均每月收入16,000元為據。　
(三)按債務人必要生活費用，以最近一年衛生福利部或直轄市政
    府所公告當地區每人每月最低生活費一點二倍定之，消債條
    例第64條之2第1項定有明文。債務人聲請更生或清算時所提
    財產及收入狀況說明書，其表明每月必要支出之數額，與消
    債條例第64條之2第1項、第2項規定之認定標準相符者，毋
    庸記載原因、種類及提出證明文件，亦為消債條例施行細則
    第21之1條第3項所明定。參酌聲請人居住地即臺南市政府公
    告111年度臺南市低收入戶最低生活費用每人每月為14,230
    元，該生活費標準係按照政府最近1年平均每人消費支出（
    包括食品費、衣著鞋襪費、房租水電費、家居管理費、醫療
    保健費、交通通訊費、娛樂教育費及雜項支出）百分之60訂
    定，故消債條例之債務人每月生活費標準自堪以上開每人每
    月最低生活費1.2倍即17,076元計之（計算式：14,230元 ×1
    .2＝17,076元，元以下四捨五入）。聲請人陳報其個人每月
    生活必要費用約14,526‬元（包含伙食費8,500元、交通費1,
    000元、電話費700元、水電瓦斯費1,500元、生活雜支費2,0
    00元、健保費826元），未逾前開每月生活費標準17,076元
    之範圍，尚屬合理。
(四)綜上各情，聲請人名下僅有98年出廠之機車一輛、玉井郵局
    存款餘額58元、安泰商業銀行永康分行存款餘額0元、第一
    商業銀行新化分行存款餘額261元、土地銀行安南分行存款
    餘額116元、無保單價值之富邦產物保險一份，現為打零工
    ，平均每月收入約為16,000元，扣除聲請人自己必要生活費
    用14,526‬元後，餘額1,474元，審酌聲請人之財產狀況及收
    入情形，顯然無法繼續清償債務。　　
四、綜上，依債務人之收入財產及必要生活支出之情形，已達不
    能清償債務之程度；債務人係一般消費者，未曾從事營業，
    亦曾踐行前置調解程序而調解不成立，且未經法院裁定開始
    更生或清算程序或宣告破產，有本院民事紀錄科查詢表在卷
    可憑（消債清字卷第99頁），復查無消債條例第6條第3項、
    第8條或第82條第2項所定駁回清算聲請之事由存在，則聲請
    人聲請清算，於法有據，爰裁定如主文所示。
五、按法院裁定開始更生或清算程序後，得命司法事務官進行更
    生或清算程序，必要時得選任律師、會計師或其他適當之自
    然人或法人一人為監督人或管理人，消債條例第16條第1項
    定有明文。本件既經本院裁定開始清算程序，爰併依前開規
    定，命司法事務官進行清算程序。
中    華    民    國    111    年     5    月   26   日
                  民事第一庭   法  官　盧亨龍
以上正本係照原本作成。
本裁定不得抗告。
本裁定已於民國111年5月26下午4時公告。　
中　　華　　民　　國　　111 　年　　5 　　月　　26　　日
                              書記官  謝婷婷
附表：債權人清冊(幣別均為新臺幣，年份均為民國)
編號 債權人 陳報債權額 備註   1 第一商業銀行股份有限公司 截至110年7月8日止，債權總金額為49,220元 消債清字卷第243-251頁   2 國泰世華商業銀行股份有限公司 截至110年7月8日止，債權總金額為211,481元 消債清字卷第273-277頁   3 聯邦商業銀行股份有限公司 截至110年7月23日止，債權總金額為362,764元 消債清字卷第279-287頁   4 玉山商業銀行股份有限公司 截至110年7月8日止，債權總金額為334,621元 消債清字卷第223-241頁   5 台新國際商業銀行股份有限公司 債權總金額為811,055元 消債清字卷第123頁   6 中國信託商業銀行股份有限公司 無債權 消債清字卷第293-295頁   7 長鑫資產管理股份有限公司 截至110年8月2日止，債權總金額為1,898,081元 消債清字卷第131-141頁   8 萬榮行銷股份有限公司 截至110年7月9日止，債權總金額為216,680元 消債清字卷第125頁   9 良京實業股份有限公司 截至110年7月14日止，債權總金額為441,825元 消債清字卷第127-129頁  合計 無擔保無優先債權： 4,325,727元。